臺灣臺北地方法院刑事判決
110年度審訴字第1499號
公  訴  人  臺灣臺北地方檢察署檢察官
被      告  李美蓉
上列被告因詐欺等案件，經檢察官提起公訴（110年度偵字第223
98號、第22870號），被告於本院準備程序中就被訴事實為有罪
之陳述，經本院合議庭裁定由受命法官獨任逕以簡式審判程序審
理，判決如下：
    主  文
李美蓉犯如附表一編號1至5主文欄所示之伍罪，所處之刑及沒收
如附表一編號1至5主文欄所示。應執行有期徒刑壹年陸月。
    事  實
一、李美蓉前於民國94年11月間即因提供個人申辦之金融機構帳
    戶資料予不詳之人，供詐騙集團使用作為收受贓款工具而犯
    幫助詐欺取財罪，經臺灣桃園地方法院以95年度簡字第344
    號判決論罪科刑確定，故對時下詐騙集團慣用手法及運作流
    程知之甚詳，仍於110年5月1日前某時，在新北市五股區友
    人住處結識真實姓名、年籍均不詳，綽號「唐」之成年男子
    ，知悉「唐」從事詐騙集團工作，李美蓉因缺錢花用，遂向
    「唐」表示願接受詐騙集團指派之工作賺錢，嗣經該詐騙集
    團中真實姓名、年籍均不詳，綽號「朋大」、「阿奐」之成
    年人成員面試，確認所謂「工作」為持不詳來源之提款卡及
    密碼，依指示提領帳戶內金額上繳，即可領取提領金額約3％
    之不低報酬。李美蓉明知「唐」、「朋大」、「阿奐」及其
    背後成員為以對一般民眾實施詐術為手段，具有持續性、牟
    利性及結構性之詐欺集團犯罪組織，然為賺取報酬，仍基於
    參與犯罪組織之犯意，加入該詐騙集團，擔任收取贓款之「
    車手」工作。李美蓉即承接上開參與犯罪組織之犯意，與「
    唐」、「朋大」、「阿奐」及該詐騙集團其他成年人成員，
    共同基於隱匿詐欺犯罪所得去向、三人以上意圖為自己不法
    所有之詐欺取財各別犯意聯絡，由上開詐騙集團不詳成員以
    附表一編號1至5所示詐術對附表一編號1至5被害人行騙，致
    各該被害人陷於錯誤，依指示匯款如附表一編號1至5所示。
    李美蓉即依「唐」或「阿奐」指示，於附表二所示時間、地
    點，提領如附表二所示金額，並依指示將該金額放置在路邊
    、地下道等隱僻地點待不詳之詐騙集團成員前來收取，以此
    方式隱匿犯罪所得去向，嗣再依「唐」或「阿奐」指示前往
    特定地點拿取提領金額3％之報酬。
二、案經附表一編號1、2、4、5被害人訴由臺北市政府警察局中
    正第二分局、大安分局報告臺灣臺北地方檢察署檢察官偵查
    起訴。
    理  由
一、本件被告李美蓉所犯均係死刑、無期徒刑、最輕本刑為3年
    以上有期徒刑以外之罪，其於準備程序進行中就被訴事實為
    有罪之陳述，經受命法官告知簡式審判程序之旨，並聽取當
    事人之意見後，本院合議庭認無不得或不宜改依簡式審判程
    序進行之情形，爰依刑事訴訟法第273條之1第1項、第284條
    之1規定，裁定由受命法官獨任進行簡式審判程序。又本件
    所引屬於審判外陳述之傳聞證據，依同法第273條之2規定，
    不受第159條第1項關於傳聞法則規定之限制，依法有證據能
    力，合先敘明。
二、首揭犯罪事實，業據被告於警詢、偵訊及本院審理時坦承不
    諱（見偵一卷第11頁至第17頁、第111頁至第112頁，偵二卷
    第7頁至第13頁，審訴卷第46頁、第88頁、第94頁），核與
    證人即附表一各被害人指述情節一致（卷內出處頁碼見附表
    三），並有與其等所述相符之各該被害人報案資料（具體名
    稱及卷內出處頁碼詳見附表三）、附表一各金融帳戶歷史交
    易明細（見偵一卷第107頁、偵二卷第27頁至第41頁、第41
    頁至第47頁、第107頁）、攝得被告各次提領贓款之監視器
    錄影翻拍照片在卷可稽（見偵一卷第35頁至第37頁、偵二卷
    第16頁至第25頁），堪認被告上開任意性自白與事實相符，
    資可採為認定事實之依據。綜上，本件事證明確，被告首揭
    犯行，堪以認定，應予依法論科。　　
三、論罪科刑：　　
  ㈠組織犯罪防制條例所稱犯罪組織，指三人以上以實施強暴、
    脅迫、詐術、恐嚇為手段或最重本刑逾5年有期徒刑之刑之
    罪，所組成具有持續性或牟利性之有結構性組織。前項有結
    構性組織，指非為立即實施犯罪而隨意組成，不以具有名稱
    、規約、儀式、固定處所、成員持續參與或分工明確為必要
    ，組織犯罪防制條例第2條定有明文。查本案被告早於94年1
    1月間即因提供個人申辦之金融機構帳戶資料予不詳之人，
    供詐騙集團使用作為收受贓款工具而犯幫助詐欺取財罪，經
    臺灣桃園地方法院以95年度簡字第344號判決論罪科刑確定
    ，有臺灣高等法院被告全國前案紀錄表在卷可稽，故對詐騙
    集團慣用手法及運作流程知之甚詳，其明知「唐」為詐騙集
    團成員，仍透過「唐」介紹，經「朋大」、「阿奐」面試加
    入該詐欺集團，且依附表一各被害人指述內容，可知係先陸
    續由佯稱為網路購物商家、金融機構之服務人員進行聯繫，
    分別以操作錯誤需解除設定之詐術對各被害人詐騙，其等受
    騙匯入之人頭帳戶高達3個，足見該集團組織縝密、分工精
    細，顯非為立即實施犯罪而隨意組成，核屬有結構性之組織
    。再以本案詐欺集團之分工、遂行詐欺取財之獲利情形、報
    酬之計算之方式，堪認本案詐欺集團係以實施詐術為手段，
    足認被告所參與之本案詐欺集團，為具有持續性、牟利性之
    結構性組織，核屬組織犯罪防制條例第2條第1項所規範之犯
    罪組織。此外，附表一各被害人受騙匯款至各該帳戶後，被
    告依「唐」或「阿奐」男子指示將贓款放置在特定地點待不
    詳之詐騙集團成員前來收取，顯係就贓款流向進行分層包裝
    之設計，藉此製造追查斷點而隱匿犯罪所得去向，而屬隱匿
    贓款去向之洗錢行為。
　㈡按行為人以一參與詐欺犯罪組織，並分工加重詐欺行為，同
    時觸犯參與犯罪組織罪及加重詐欺取財罪，雖其參與犯罪組
    織之時、地與加重詐欺取財之時、地，在自然意義上非完全
    一致，然二者仍有部分合致，且犯罪目的單一，依一般社會
    通念，認應評價為一罪方符合刑罰公平原則，應屬想像競合
    犯，如予數罪併罰，反有過度評價之疑。依卷內資料，並無
    證據足以證明被告參與首揭詐騙集團期間所為本案以外之詐
    欺取財犯行，業經檢察官起訴並先於本案繫屬於法院，則承
    上開意旨，核被告就附表一編號1犯行，係犯組織犯罪防制
    條例第3條第1項後段參與犯罪組織罪、洗錢防制法第2條第2
    款隱匿特定犯罪所得之去向而依同法第14條第1項論處之洗
    錢罪及刑法第339條之4第1項第2款之三人以上共同犯詐欺取
    財罪；就附表一編號2至5犯行，係違反洗錢防制法第2條第2
    款隱匿特定犯罪所得之去向而依同法第14條第1項論處之洗
    錢罪及刑法第339條之4第1項第2款之三人以上共同犯詐欺取
    財罪。被告、「唐」、「朋大」、「阿奐」及所屬詐騙集團
    其他成員就附表一編號1至5所示5次犯行洗錢及三人以上共
    同詐欺取財部分，具犯意聯絡及行為分擔，應論以共同正犯
    。被告於附表一編號1至5所示5次犯行，各係一行為同時觸
    犯上開2以上罪名，分別為想像競合犯，俱應依刑法第55條
    規定，從一重論以刑法第339條之4第1項第2款之三人以上共
    同犯詐欺取財罪。起訴書於附表一編號1犯行，漏未論以被
    告參與犯罪組織部分，然此部分犯罪事實據本院認定如前，
    且與被告該次所犯洗錢及三人以上共同詐欺取財部分有想像
    競合犯之裁判上一罪關係，應認為起訴效力所及，本院並於
    審理中當庭告知被告此部分擴張事實及涉犯罪名（見審訴一
    卷第88頁），足以維護其訴訟上攻擊防禦之權利，本院自得
    併予審理，特此敘明。被告所犯附表一編號1至5所示5罪，
    犯意各別，行為互殊且被害人不同，應予分論併罰。　
　㈢按想像競合犯之處斷刑，本質上係「刑之合併」，其所謂從
    一重處斷，乃將想像競合犯組成之評價上數罪，合併為科刑
    一罪，其所對應之刑罰，亦合併其評價上數罪之數法定刑，
    而為一個處斷刑。易言之，想像競合犯侵害數法益者皆成立
    犯罪，論罪時必須輕、重罪併舉論述，同時宣告所犯各罪名
    ，包括各罪有無加重、減免其刑之情形，亦應說明論列，量
    刑時併衡酌輕罪部分量刑事由，評價始為充足，然後依刑法
    第55條規定「從一重處斷」，非謂對於其餘各罪可置而不論
    。因此，法院決定處斷刑時，雖以其中最重罪名之法定刑，
    做為裁量之準據，惟於裁量其輕重時，仍應將輕罪合併評價
    在內。查洗錢防制法第16條第2項規定：「犯前2條之罪，在
    偵查或審判中自白者，減輕其刑」；組織犯罪防制條例第8
    條第1項規定：「犯第3條之罪自首，並自動解散或脫離其所
    屬之犯罪組織者，減輕或免除其刑；因其提供資料，而查獲
    該犯罪組織者，亦同；偵查及審判中均自白者，減輕其刑。
    」，被告就上開參與犯罪組織及隱匿犯罪所得之洗錢犯行，
    於偵查及本院審理時坦承不諱，是就其等所犯參與犯罪組織
    及洗錢部分，原應減輕其刑，然依照前揭罪數說明，其等就
    上開犯行係從一重論處之罪，然就其等此部分想像競合輕罪
    得減刑部分，本院於依刑法第57條量刑時，將併予審酌，附
    此敘明。
　㈣爰審酌近年我國治安飽受詐騙集團威脅，民眾受騙案甚多，
    受騙者辛苦積累之積蓄於一夕之間化為烏有，甚衍生輕生或
    家庭失和之諸多不幸情事，社會觀念對詐騙集團極其痛惡，
    縱經立法者修法提高此類詐欺犯罪之法定刑度為1年以上7年
    以下之有期徒刑，民間主張應再提高法定刑度之聲浪仍未停
    歇，被告不思以正當途徑賺取財物，因被追債甚急，竟起歹
    念加入詐騙集團，從事提領詐騙贓款而製造查緝斷點之行為
    ，遂行洗錢及三人以上共同詐欺取財犯行，非但使被害人財
    物受損，更造成一般民眾人心不安，嚴重危害社會治安，甚
    導致政府機關及金融機構對提款機轉帳及提款金額頻作限制
    ，影響正當使用人之權利。復參以被告犯後始終坦認犯行，
    與附表一各被害人未達成和解，暨被告於本院審理時陳稱：
    國中畢業之最高學歷，目前打零工維生，收入不固定，未婚
    ，須扶養父親等語（見審訴卷第95頁）之智識程度及家庭經
    濟狀況，暨其犯罪手段、所生危害等一切具體情狀，分別量
    處被告如附表一所示之刑。又被告於本件所犯5罪之刑，均
    無不得併合處罰之情形，本院即衡諸罪名相同，犯罪時間甚
    密接，犯罪手法相同，暨考量犯罪所生危害及造成被害人之
    損失等情，定其應執行刑如主文所示。　　
四、沒收：
　㈠按洗錢防制法第18條第1項前段：犯第14條之罪，其所移轉、
    變更、掩飾、隱匿、收受、取得、持有、使用之財物或財產
    上利益應予沒收之條文，為刑法關於沒收之特別規定，應優
    先適用，至若上開特別沒收規定所未規範之補充規定，諸如
    追徵價額、例外得不宣告或酌減沒收或追徵等情形，洗錢防
    制法並無明文規定，應認即有刑法總則相關規定之適用。
　㈡查被告於附表二各次提領之金額，屬於被告犯罪所得，亦為
    其於各該犯行所隱匿之財物，本應全數依洗錢防制法第18條
    第1項前段規定，於所對應之罪之主文內宣告沒收。惟被告
    未獲取所提領之全額，其獲得不法利益依其所陳，僅為提領
    金額約3％等語（見偵一卷第112頁），故如對被告沒收全部
    提領金額，容有過苛之虞，爰依刑法第38條之2第2項規定酌
    減之，僅宣告沒收被告實際獲得不法利益部分（各次犯行據
    上估算分別獲得如附表一編號1至5主文所示不法利益），且
    因此部分不法利益未據扣案，依刑法第38條之1第3項規定，
    於全部或一部不能沒收或不宜執行沒收時，追徵其價額。被
    告於本案所犯各罪而應沒收之物，依刑法第40條之2第1項規
    定，並無定執行刑之問題，而應併執行之，故無庸在主文之
    應執行刑項下再次諭知沒收，附此敘明。　　
據上論斷，應依刑事訴訟法第273條之1第1項、第299條第1項前
段，組織犯罪防制條例第3條第1項後段，洗錢防制法第2條第2款
、第14條第1項、第18條第1項前段，刑法第11條、第28條、第33
9條之4第1項第2款、第55條、第38條之1第3項、第38條之2第2項
、第51條第5款、第40條之2第1項，刑法施行法第1條之1第1項，
本案經檢察官王繼瑩提起公訴，檢察官翁珮嫻到庭執行職務。
中　　華　　民　　國　　111 　年　　1 　　月　　27　　日
                  刑事第二十庭   法  官   宋恩同
以上正本證明與原本無異。
如不服本判決應於收受送達後20日內向本院提出上訴書狀，並應
敘述具體理由；其未敘述上訴理由者，應於上訴期間屆滿後20日
內向本院補提理由書（均須按他造當事人之人數附繕本）「切勿
逕送上級法院」。告訴人或被害人如對於本判決不服者，應具備
理由請求檢察官上訴，其上訴期間之計算係以檢察官收受判決正
本之日期為準。因疫情而遲誤不變期間，得向法院聲請回復原狀
。
                                書記官  黃勤涵　　　　
中　　華　　民　　國　　111 　年　　1 　　月　　27　　日
附錄本案論罪科刑法條全文：
刑法第339條之4：
犯第339條詐欺罪而有下列情形之一者，處1年以上7年以下有期
徒刑，得併科1 百萬元以下罰金：
一、冒用政府機關或公務員名義犯之。
二、三人以上共同犯之。
三、以廣播電視、電子通訊、網際網路或其他媒體等傳播工具，
    對公眾散布而犯之。
前項之未遂犯罰之。

組織犯罪防制條例第3條：
發起、主持、操縱或指揮犯罪組織者，處3年以上10年以下有期
徒刑，得併科新臺幣1億元以下罰金；參與者，處6月以上5年以
下有期徒刑，得併科新臺幣1千萬元以下罰金。但參與情節輕微
者，得減輕或免除其刑。
具公務員或經選舉產生之公職人員之身分，犯前項之罪者，加重
其刑至二分之一。
犯第1項之罪者，應於刑之執行前，令入勞動場所，強制工作，
其期間為3年。
前項之強制工作，準用刑法第90條第2項但書、第3項及第98條第
2項、第3項規定。
以言語、舉動、文字或其他方法，明示或暗示其為犯罪組織之成
員，或與犯罪組織或其成員有關聯，而要求他人為下列行為之一
者，處3年以下有期徒刑，得併科新臺幣3百萬元以下罰金：
一、出售財產、商業組織之出資或股份或放棄經營權。
二、配合辦理都市更新重建之處理程序。
三、購買商品或支付勞務報酬。
四、履行債務或接受債務協商之內容。
前項犯罪組織，不以現存者為必要。
以第5項之行為，使人行無義務之事或妨害其行使權利者，亦同
。
第5項、第7項之未遂犯罰之。

洗錢防制法第14條：
有第二條各款所列洗錢行為者，處七年以下有期徒刑，併科新臺
幣五百萬元以下罰金。
前項之未遂犯罰之。
前二項情形，不得科以超過其特定犯罪所定最重本刑之刑。

洗錢防制法第2條：
本法所稱洗錢，指下列行為：
一、意圖掩飾或隱匿特定犯罪所得來源，或使他人逃避刑事追訴
    ，而移轉或變更特定犯罪所得。
二、掩飾或隱匿特定犯罪所得之本質、來源、去向、所在、所有
    權、處分權或其他權益者。
三、收受、持有或使用他人之特定犯罪所得。　
附表一：
編號 被害人 詐騙手法 匯款時間 匯款金額 匯款帳戶 主文 1 陳柏憲 詐欺集團成員於110年4月30日下午6時16分許起，陸續假冒網路購物平台及銀行客服人員致電陳伯憲，佯稱：因作業疏失誤設為高級會員，為避免誤扣，須依指示配合匯款云云，致陳柏憲陷於錯誤，於右列時間匯款右列金額至右列帳戶。 ①110年5月1日下午3時5分 ②110年5月1日下午3時6分 ①49,123元 ②49,985元 中華郵政股份有限公司帳號000-00000000000000號帳戶 李美蓉犯三人以上共同詐欺取財罪，處有期徒刑壹年壹月。未扣案犯罪所得新臺幣參仟元沒收，於全部或一部不能沒收或不宜執行沒收時，追徵其價額。 2 蔡元泰 詐欺集團成員於110年5月1日某時起，陸續假冒誠品及銀行客服人員致電蔡元泰，佯稱：因作業疏失致誤設為高級會員，為避免誤扣，須依指示配合匯款云云，致蔡元泰陷於錯誤，於右列時間匯款右列金額至右列帳戶。 ①110年5月1日下午3時52分 ②110年5月1日下午3時56分 ①29,985元 ②11,985元 同上 李美蓉犯三人以上共同詐欺取財罪，處有期徒刑壹年壹月。未扣案犯罪所得新臺幣壹仟貳佰元沒收，於全部或一部不能沒收或不宜執行沒收時，追徵其價額。 3 莊翔隆 詐欺集團成員於110年5月1日某時起，陸續假冒蘋果官方門市及銀行客服人員致電莊翔隆，佯稱：因作業疏失致誤設為VIP員，為避免誤扣，須依指示配合匯款云云，致莊翔隆陷於錯誤，於右列時間匯款右列金額至右列帳戶。 ①110年5月1日下午7時7分 ②110年5月1日下午7時29分 ③110年5月1日下午7時30分 ④110年5月1日下午7時 ①49,985元 ②49,985元 ③49,985元 ④49,985元 左列①②③匯至中華郵政股份有限公司帳號000-00000000000000號帳戶、左列④匯至中國信託銀行帳號000-0000000000000號帳戶 李美蓉犯三人以上共同詐欺取財罪，處有期徒刑壹年貳月。未扣案犯罪所得新臺幣陸仟元沒收，於全部或一部不能沒收或不宜執行沒收時，追徵其價額。        4 潘碧英 詐欺集團成員於110年5月1日某時起，陸續假冒誠品及銀行客服人員致電潘碧英，佯稱：因作業疏失致誤設為VIP會員，為避免誤扣，須依指示配合匯款云云，致潘碧英陷於錯誤，於右列時間匯款右列金額至右列帳戶。 110年5月1日下午6時34分 30,000元 中國信託銀行帳號000-0000000000000號帳戶 李美蓉犯三人以上共同詐欺取財罪，處有期徒刑壹年。未扣案犯罪所得新臺幣玖佰元沒收，於全部或一部不能沒收或不宜執行沒收時，追徵其價額。 5 張梓瑩 詐欺集團成員於110年5月1日某時起，陸續假冒誠品及銀行客服人員致電張梓瑩，佯稱：因作業疏失致誤設為高級會員，為避免誤扣，須依指示配合匯款云云，致張梓瑩陷於錯誤，於右列時間匯款右列金額至右列帳戶。 110年5月1日下午6時41分 29,985元 同上 李美蓉犯三人以上共同詐欺取財罪，處有期徒刑壹年。未扣案犯罪所得新臺幣玖佰元沒收，於全部或一部不能沒收或不宜執行沒收時，追徵其價額。                             
附表二：
編號 提領時間 取款帳戶 取款地點 取款金額 涉及被害人款項 1  110年5月1日下午3時16分起至同日下午3時18分  中華郵政股份有限公司帳號000-00000000000000號帳戶 設於臺北市○○區○○○路○段000號之提款機 分5次提領共99,000元 附表一編號1被害人 2 110年5月1日下午4時起至同日下午4時1分 同上 設於臺北市○○區○○○路○段000號1樓提款機 分3次提領共42,000元 附表一編號2被害人 3 110年5月1日下午7時31分起至同日下午7時39分 中華郵政股份有限公司帳號000-00000000000000號帳戶 設於臺北市○○區○○○路○段000號提款機 分8次共提領149,000元 附表一編號3被害人 4 110年5月1日下午7時9分起至同日下午7時12分 中國信託銀行帳號000-0000000000000帳戶 設於臺北市○○區○○○路○段000號提款機 分3次共提領110,000 附表一編號3、4、5被害人 
附表三：
編號 被害人 被害人指述出處 被害人報案資料內容及出處 1 陳伯憲 警詢（偵一卷第41頁至第43頁） 受理案件證明單、內政部警政署反詐騙諮詢專線紀錄表、受理詐騙帳戶通報警示簡便格式表、金融機構聯防機制通報單、中國信託銀行轉帳交易明細、通話記錄截圖、第一銀行轉帳截圖、LINE對話內容截圖（偵一卷第45頁、第55頁至第73頁） 2 蔡元泰 警詢（偵一卷第75頁至第77頁） 陳報單、受理各類案件紀錄表、受理案件證明單、內政部警政署反詐騙諮詢專線紀錄表、受理詐騙帳戶通報警示簡便格式表、金融機構聯防機制通報單、土地銀行存摺封面影本、土地銀行交易明細表（偵一卷第81頁至第92頁） 3 莊翔隆 警詢（偵二卷第77頁至第81頁、第83頁至第85頁） 內政部警政署反詐騙諮詢專線紀錄表、受理詐騙帳戶通報警示簡便格式表、金融機構聯防機制通報單、受理案件證明單、受理各類案件紀錄表、匯款證明、網路轉帳截圖、通話記錄截圖（偵二卷第189頁至第207頁） 4 潘碧英 警詢（偵二卷第223頁至第225頁） 內政部警政署反詐騙諮詢專線紀錄表、受理詐騙帳戶通報警示簡便格式表、金融機構聯防機制通報單、受理案件證明單、受理各類案件紀錄表、臺灣銀行、中國信託銀行、土地銀行交易明細、通話記錄截圖（偵二卷第117頁至第133頁） 5 張梓瑩 警詢（偵二卷第137頁至第143頁） 陳報單、內政部警政署反詐騙諮詢專線紀錄表、受理詐騙帳戶通報警示簡便格式表、金融機構聯防機制通報單、受理案件證明單、受理各類案件紀錄表、中國信託交易明細、國泰世華銀行及郵局存摺封面及內頁影本、通話及轉帳紀錄截圖（偵二卷第135頁、第145頁至第169頁）